臺灣板橋地方法院刑事判決　　　　　　 100年度簡上字第27號
公　訴　人　臺灣板橋地方法院檢察署檢察官
上　訴　人
即　被　告　羅仁宏
上列上訴人即被告因妨害名譽案件，不服本院99年度簡字第5093
號中華民國99年9 月28日第一審判決（聲請簡易判決處刑案號：
99年度偵字第14722 號），提起上訴，本院管轄之第二審合議庭
判決如下：
    主  文
上訴駁回。
羅仁宏緩刑貳年，緩刑期間付保護管束，並應向檢察官指定之政
府機關、政府機構、行政法人、社區或其他符合公益目的之機構
或團體提供陸拾小時之義務勞務。
    事實及理由
一、本案經本院審理結果，認原審判決依加重誹謗罪，判處被告
    羅仁宏罰金新臺幣（下同）10,000元，如易服勞役，以1,00
    0 元折算1 日，其認事用法及量刑均無不當，應予維持，爰
    引用原審判決書記載之事實、證據及理由（如附件），另予
    以補充說明其理由如下。
二、被告上訴意旨略以：伊在網路上雖然有發表聲請簡易判決處
    刑書所載之內容，但是伊並不知道線上遊戲中暱稱「紫苑」
    、「未祐」之真實身分，而網路遊戲上之角色、帳戶可以隨
    時更換、交易，伊認為該暱稱並非告訴人林宗琪、胡建華所
    使用、獨有，且伊係針對該角色在網路上的行為及事件在罵
    ，而該網頁訂有規則，如認為伊有不法者，可以依照網頁規
    則處理，且網路上的角色是屬於網路公司的，網路公司有管
    轄權，對方可以直接向網路公司申訴，及伊所說的話在網路
    遊戲中，與現實社會中不相等，不能因為網路的砍殺而認為
    是觸犯法律的，且當時是互罵，伊並未提告，因警察並未告
    訴伊可以提告，警察找伊製作筆錄時，已經超過告訴期間，
    及證人施俊州在本案發生前並不認識告訴人，其如何從網路
    上看到伊發言就得知該角色的實際使用人？況伊所說的內容
    並不是罵人，所謂的小雞仔是網路上的使用者，是他告訴伊
    說他和紫苑這位玩家有不正常的往來，伊並不知道紫苑和未
    祐是誰，更不知道他們是夫妻關係，伊根據小雞仔告知其與
    紫苑關係匪淺，伊信以為真，伊既然不知道紫苑、未祐之真
    實身分，伊自無侮辱之意，及伊所使用之「龜公」係網路用
    語，指躲在安全區域（遊戲中僅有戰鬥區域可以決鬥，安全
    區域無法決鬥），不與人決鬥，而「幹紫苑大家一起爽」，
    依照國語辭典所解釋之「幹」字，均無貶損之意，就算以通
    常論之，此辭僅代表批評之意，並無侮辱性，伊因見紫苑等
    玩家長期以外掛進行遊戲，造成多數玩家困擾，於兩方相爭
    之時鼓勵我方人士可以一起聲討，絕非侮辱，以及「公車」
    一辭，依照國語辭典解釋係指大眾運輸工具，在網路遊戲中
    ，有一種能接送組隊人員進行空間轉移、瞬間傳送之技能，
    通常被稱作「公車」或「飛機」，故此處並無貶抑及侮辱之
    意；又依照伊財力，伊付不出罰金1 萬元，伊有就學貸款，
    且伊曾在網路上公開頻道道歉，他們應該也看得到云云。
三、經查：
(一)、有關證據能力部分：刑事訴訟法第159 條第1 項雖規定，被
    告以外之人於審判外之言詞或書面陳述，除法律有規定外，
    不得作為證據。惟同法第159 條之5 明定：「被告以外之人
    於審判外之陳述，雖不符前4 條之規定，而經當事人於審判
    程序同意作為證據，法院審酌該言詞陳述或書面陳述作成時
    之情況，認為適當者，亦得為證據。」、「當事人、代理人
    或辯護人於法院調查證據時，知有第159 條第1 項不得為證
    據之情形，而未於言詞辯論終結前聲明異議者，視為有前項
    之同意。」，其立法理由在於傳聞證據未經當事人之反對詰
    問予以核實，乃排斥其證據能力。惟當事人如放棄對原供述
    人之反對詰問權，於審判程序表示同意該等傳聞證據可作為
    證據，此時，法院除認該傳聞證據欠缺適當性外，自可承認
    其證據能力。又當事人、代理人或辯護人於調查證據時，知
    有刑事訴訟法第159 條第1 項不得為證據之情形，卻表示「
    對於證據調查無異議」、「沒有意見」等意思，而未於言詞
    辯論終結前聲明異議者，應視為已有將該等傳聞證據採為證
    據之同意，最高法院93年度台上字第3533號、94年度台上字
    第2976號判決亦採同一見解。經查：本案被告羅仁宏及檢察
    官於本院審判期日，對於下列經本院調查之證據方法（含供
    述證據及書證），均表示對證據能力不爭執，復於審判期日
    就本院一一提示之前揭證據方法於言詞辯論終結前，均亦未
    就所調查之證據主張有刑事訴訟法第159 條第1 項不得為證
    據之情形，是參照上開說明要旨，本案經調查之證據，均有
    證據能力，合先敘明。
(二)、經查：
１、被告於98年4 月27日上午6 時許至同年月30日20時許，在臺
    南市○區○○街56號，連線至「網尹科技股份有限公司」之
    「洛汗」線上遊戲，並以「保鮮膜」、「弒神」為暱稱登入
    遊戲，其明知該遊戲中有使用暱稱「紫苑」角色、暱稱「未
    祐」角色，於98年4 月27日上午6 至8 時、同年4 月30日晚
    上6 至8 時，接續在前開公開網頁上張貼「紫苑姘頭小雞仔
    未祐龜公當超爽入醉清風幹紫苑大家一起爽歪歪」、「公車
    要開囉，請搭紫苑號快車上車，ㄟ龜公未祐，勇者再戰著名
    公車車掌龜公未祐目前正開放合照，上書... 紫苑好濕，大
    家請看龜公未祐先生，他所戴的是今年公車派最著名的新裝
    」等文字之事實，業據被告坦認屬實，核與告訴人林宗琪、
    胡建華指訴、證人施俊州、王建東、謝佩宜證述之情節大致
    相符，並有角色名稱「保鮮膜」、「弒神」對話、遊戲翻拍
    畫面、網尹科技股份有限公司會員資料及角色動作紀錄、IP
    位址「114.33.236.208」之中華電信股份有限公司回覆各 1
    份（詳見偵查卷第21、23至31、33至39、41至54頁）在卷可
    稽。而「洛汗」線上遊戲之公開對話框，為不特定多數遊戲
    玩家得任意瀏覽之網頁，被告將前揭所載文字張貼散布於上
    開公開網頁上，已使不特定多數遊戲玩家得以共見共聞。
２、至被告猶執前詞辯解。惟按誹謗罪係以妨害特定人之名譽，
    始能成立，雖不以指明其姓名為必要，如就行為人表示之旨
    趣以及其他情事綜合觀察，得推知其所指為何人者，即足當
    之（司法院院解第3806號意旨參照）。查告訴人自97年7 月
    8 日起即使用暱稱「未祐」於「洛汗」線上遊戲，此有網尹
    科技股份有限公司帳號查詢資料1 份（詳見偵查卷第32頁）
    附卷可稽，至被告張貼該上開文字之際，已有9 個月之久，
    足以使在該線上遊戲內之使用者對「未祐」此一暱稱產生辨
    識性，並因此可得推知其為何人；而被告亦自稱：在線上遊
    戲伊曾和「紫苑」、「未祐」交手過，伊之所以會刊登這些
    言論，是因為對方都是以外掛方式進行遊戲，導致於我方戰
    勝的很辛苦，因為他們「醉清風」公會被我們「死神」公會
    攻擊，只剩下這少數幾個人等語（詳見偵查卷第72頁）甚明
    ，且被告於前開時間在該網頁上所張貼之文字中曾指稱「以
    後叫未祐龜公」、「叫他馬子公車」、「說你龜公」、「說
    你老婆公車」、「請大家看龜公未祐先生」等語（詳見偵查
    卷第37頁），足認被告顯然認知在該線上遊戲暱稱「未祐」
    、「紫苑」之人，況於被告在98年4 月30日晚上6 時至8 時
    許，甫張貼該等文字之際，即有證人施俊州立即將暱稱「紫
    苑」、「未祐」與告訴人林宗琪、胡建華產生連結，並告知
    告訴人林宗琪且提供上開網頁畫面乙節，業據證人林宗琪、
    胡建華及證人施俊州於警詢時證述明確，並有前開網頁畫面
    可證，是暱稱「未祐」及「紫苑」顯已達可得特定為何人之
    程度，並非不能與真實世界產生連結。又個人在網際空間上
    以匿名或假名與他人在網際空間內進行交易或往來，彼此間
    可能不知道匿名或假名之真實身分，但在網際空間內活動之
    化身仍必須依賴個人來運作，賦予意義，即網路化身身分之
    塑形與形成力量來自於網路化身之創造者自己的努力與所在
    社群成員的評價，藉由選擇進入某個網路社群，並在其中創
    設網路化身，為此化身命名，以此名義表達自己想法並與他
    人之網路化身進行競爭與合作等各種互動交往，而逐漸在其
    他社群成員心中建立起專屬此網路化身的人際關係與聲譽，
    因而在此社群中享有一定的身分地位。則行為人只要對網路
    化身之身分有所認識，並認識到攻擊行為將會影響其他網路
    社群使用者對該網路化身之名譽貶損，即仍受到法律規範。
    是告訴人胡建華、林宗琪在「洛汗」線上遊戲分別以暱稱「
    未祐」、「紫苑」為渠等網路化身之身分，並已使用相當之
    時間，足使該線上遊戲使用者認知渠等在該線上遊戲上之身
    分，已如前述，則告訴人胡建華、林宗琪所使用之暱稱「未
    祐」、「紫苑」，自受法律之保護。而網路使用者在網路虛
    擬世界所存在之價值觀，並未與真實世界有所差異，「姘頭
    」、「龜公」、「幹紫苑大家一起爽」等文字，不論在真實
    世界或網路，均具有貶損他人人格之意涵，況揆諸被告發表
    前開文字之前後文意（詳見偵查卷第34至39、41至51頁），
    被告係以「紫苑」與「未祐」為夫妻關係，而「小雞仔」與
    「紫苑」有婚姻關係以外之不正當性行為，故意以前開文字
    詆毀渠等，顯非其所指稱：「龜公」係指躲在安全區域（遊
    戲中僅有戰鬥區域可以決鬥，安全區域無法決鬥），不與人
    決鬥，而「幹」字無貶損之意，僅代表批評之意，及「公車
    」在網路遊戲中，係指有一種能接送組隊人員進行空間轉移
    、瞬間傳送之技能云云；且被告既稱伊不知小雞仔、紫苑、
    未祐之真實真份、性別等語，逕以聽信小雞仔指稱其與紫苑
    關係匪淺等語為由而張貼前開文字，顯然被告並未提出證據
    資料，足認有相當理由確信其前開文字內容為真實，且此係
    屬涉及私德而與公共利益無關之事，自無從依法據以為免責
    之事由。是被告上開所辯，均屬推諉卸責之詞，不足採信。
(三)、綜上所述，被告於前開時間在該公開網頁上張貼散布前開文
    字，不論在真實世界或網路世界，均具有貶損他人人格之意
    涵，且所指摘之對象係可得特定之人，足認被告確有誹謗暱
    稱「未祐」、「紫苑」者之犯意。故本件事證已臻明確，被
    告犯行堪以認定，應予依法論科。
四、核被告所為，係犯刑法第310 條第2 項之散布文字誹謗罪。
    又被告於上開時間張貼前開文字在前開公開網頁，供不特定
    多數遊戲玩家閱覽，其同時詆毀告訴人胡建華、林宗琪，顯
    係一行為同時觸犯數相同之罪名，係想像競合犯，爰依刑法
    第55條之規定，從一重處斷。再者，被告於數次張貼前開文
    字，顯係基於單一誹謗犯意之接續數動作，屬實質上一罪之
    接續犯。
五、又按量刑輕重，係屬事實審法院得依職權自由裁量之事項，
    苟已斟酌刑法第57條各款所列情狀而未逾越法定刑度，不得
    遽指為違法（最高法院72年度臺上字第6696號、75年度臺上
    字第7033號判例參照）；且在同一犯罪事實與情節，如別無
    其他加重或減輕之原因，下級審量定之刑，亦無過重或失輕
    之不當情形，則上級審法院對下級審法院之職權行使，原則
    上應予尊重，此有最高法院85年度臺上字第2446號裁判意旨
    可資參酌。被告所犯加重毀謗罪之法定刑為2 年以下有期徒
    刑、拘役或（銀元）1,000 元以下之罰金（按刑法施行法第
    1 條之1 第2 項前段提高30倍），原審以被告犯罪事實明確
    ，援引刑事訴訟法第449 條第1 項前段、第3 項、第454 條
    第2 項，刑法第310 條第2 項、第55條、第42條第3 項，刑
    法施行法第1 條之1 第1 項、第2 項前段，並審酌被告之前
    案紀錄，素行尚可，此有臺灣高等法院被告前案紀錄表在卷
    可查，其與告訴人2 人間僅因線上遊戲細故，即以上開貶損
    告訴人名譽之事，誹謗告訴人，法治觀念顯有不足，兼衡被
    告犯罪動機尚屬單純，暨告訴人所受之損害等一切情狀，量
    處被告罰金10,000元及諭知易服勞役之折算標準，以該法定
    刑而言，尚稱適當，並無過輕、過重之情，本院自應予尊重
    ，是原審認事用法俱無違誤，量刑亦稱妥適，應予維持。是
    以，被告猶執前詞辯解而提起上訴，尚無可採，上訴為無理
    由，應予駁回。
六、末查：被告前未曾有受有期徒刑以上刑之宣告，此有臺灣高
    等法院被告前案紀錄表1 份附卷可按，是其素行良好，且事
    發後已與告訴人2 人達成和解，並賠償給付告訴人1 萬元完
    畢，而告訴人2 人均撤回告訴乙節，此有和解書及收據各 1
    份（詳見本院卷第51、52頁）附卷足憑，並審酌被告因一時
    失慮而偶罹罪章，經此偵審程序之進行及罪刑宣告之教訓後
    ，當知警惕，信無再犯之虞，本院認所宣告之刑以暫不執行
    為適當，爰依刑法第74條第1 項第1 款之規定諭知緩刑2 年
    ，併兼衡被告現就讀研究所，卻對於網際空間之使用與真實
    社會生活間之份際掌握，有再學習之必要，爰依同法第74條
    第2 項第5 款之規定，命被告向檢察官指定之政府機關、政
    府機構、行政法人、社區或其他符合公益目的之機構或團體
    提供60小時之義務勞務，以及另依同法第93條第1 項第2 款
    之規定於緩刑期間付保護管束，以勵自新。
據上論斷，應依刑事訴訟法第455 條之1 第1 項、第3 項、第36
8 條、第373 條，刑法第74條第1 項第1 款、第2 項第5 款、第
93條第1 項第2 款，判決如主文。
本案經檢察官莊惠真到庭執行職務。
中    華    民    國   100    年    5     月    18    日
                  刑事第十三庭  審判長法  官  林淑婷
                                      法  官  陳昭筠
                                      法  官  饒金鳳
以上正本證明與原本無異。
本件不得上訴。
                                      書記官  許雅琪
中    華    民    國   100    年    5     月    19    日